【裁判字號】    98,消債抗,177
【裁判日期】    980526
【裁判案由】    聲請更生程序
【裁判全文】
臺灣高雄地方法院民事裁定           98年度消債抗字第177號
抗  告  人  甲○○
上列抗告人因依消費者債務清理條例聲請更生程序事件，對於中
華民國98年1 月16日本院97年度消債更字第1550號第一審所為之
裁定提起抗告，本院管轄之第二審合議庭裁定如下：
    主    文
原裁定廢棄。
    理  由
一、抗告意旨略以：抗告人於民國（下同）98年3 月3 日接獲原
    審97年度消債更字第1550號民事裁定駁回聲請，然抗告人前
    所委任之律師（下稱受任人），服務範圍限於北部，因而解
    除委任，另由財團法人法律扶助基金會安排高雄地區服務律
    師承辦。但抗告人及受任人均未告知原審前揭事由，上開裁
    定書仍寄至受任人之辦事處，導致抗告人接獲裁定書時已逾
    抗告期間，爰提起抗告，懇請廢棄原裁定等語。
二、按關於更生或清算之程序，除本條例別有規定外，準用民事
    訴訟法之規定，消費者債務清理條例第15條定有明文。又抗
    告法院認抗告為有理由者，應廢棄或變更原裁定，亦經民事
    訴訟法第492條定有明文。
三、經查：
  (一)本件抗告人依消費者債務清理條例聲請更生程序事件，經原
    審於民國（下同）97年12月16日裁定命抗告人補繳郵資送達
    費用，該裁定經胡志彬律師於97年12月18日合法收受（回執
    見原審卷第45頁），抗告人迄原審98年1 月16日裁定時並未
    依裁定補繳進行更生程序之必要費用，遂經原審裁定駁回其
    聲請。
  (二)惟抗告人業於97年9 月29日具狀向原審法院陳稱「於日前
    接獲裁定書，但距裁定送達後十日內補提證明文件之日期，
    只剩幾日，恐有不及，特立此書，希望再給予十日時間準備
    相關文件。由於前委任律師胡志彬律師已解除委任，無法代
    收相關之文件。本人目前在台北工作，但居無定所，所以特
    別開立了一郵政信箱，希望可將裁定書等相關文件寄至此信
    箱」等語（見原審卷第10頁），核其性質應屬民事訴訟法第
    74條第2 項所定終止委任之通知，原審前揭97年12月16 日
    補費裁定並未送達抗告人所指定之送達信箱，逕送達已終止
    委任之代理人，其送達並非合法；雖胡志彬律師以98年5
    月6 日具狀向本院稱「陳報人（即胡志彬律師）嗣接獲台北
    分會通知審查決定終止移轉高雄分會。就後續需處理事項，
    以及陳報終止委任事宜，陳報人業已告知抗告人並獲同意，
    並已結案。... 陳報人突接獲鈞院97年12月16日裁定（97年
    度消債更字第1550號），陳報人通知抗告人應補郵費2500元
    ，並詢問抗告人是否未解除與陳報人間之委任，經抗告人告
    知，高雄分會已有指派律師扶助，且其有告知扶助律師請其
    為抗告人具狀解除與陳報人之委任，陳報人請抗告人逕聯繫
    高雄扶助律師為其辦理繳費補正事宜... ，前開補繳郵費
    2500元之裁定，陳報人當時認係鈞院誤寄（因抗告人已有高
    雄分會為其指派之扶助律師，且已解除與陳報人之委任），
    而陳報人業已告知抗告人，需繳費用，當不影響其權益」等
    詞，堪認胡志彬律師僅告知抗告人應依本院裁定補費，惟未
    轉交或轉寄原審前揭補費裁定，僅囑咐抗告人逕行聯繫高雄
    扶助律師為其辦理補費，依民事訴訟法第239 條準用第229
    條第1 項規定「裁定，應以正本送達於當事人」，是抗告人
    僅知悉原審裁定補費金額，原送達不合法之原審補費裁定並
    未經胡志彬律師轉交而發生送達效力；準此，原審於98年
    1 月16日以前揭補費裁定已合法送達抗告人，抗告人逾期未
    補繳郵務送達費用為由裁定駁回抗告人之聲請，與法即有未
    合，抗告意旨指摘原裁定不當，求為廢棄，為有理由，自應
    由本院將原裁定廢棄，發回原第一審法院續行處理。
  (三)爰依依消費者債務清理條例第15條準用民事訴訟法第492 條
    裁定如主文。
中    華    民    國    98    年    5     月    26    日
                      鳳山分庭審判長法    官  楊富強
                                    法    官  譚德周
                                    法    官  楊智守
以上正本證明與原本無異。
本件裁定不得再抗告。
中    華    民    國    98    年    5     月    26    日
                                    書 記 官  曾秀鳳


司法院資訊處製作；財團法人民間司法改革基金會備份。
